最高法院刑事判決　　　　　　　　　　　　　　　九十三年度台上字第一０四一號
　　上訴人　台灣高等法院台中分院檢察署檢察官
　　被　告　甲○○
右上訴人因被告誣告案件，不服台灣高等法院台中分院中華民國九十年七月三十一日
第二審判決（八十九年度上訴字第二二二０號，起訴案號：台灣苗栗地方法院檢察署
八十六年度偵字第一八二０號），提起上訴，本院判決如左：
    主  文
原判決撤銷，發回台灣高等法院台中分院。
    理  由
本件原判決以第一審檢察官公訴意旨略稱，裕金汽車股份有限公司 (以下簡稱為裕金
公司）董事長邱仕棠及董事邱張惠為被告甲○○、邱紹池、邱麗華之父、母。而被告
、邱紹池、邱麗華為兄弟姊妹。邱仕棠於民國八十三年四月十七日間因身體不適，該
公司即由邱麗華暫代董事長職務。嗣邱仕棠於同年五月十五日過世後，則由邱張惠擔
任董事長。而被告自八十三年五月間邱仕棠過世後，即任職裕金公司之總經理，被告
明知裕金公司於邱仕棠過世前即以股東邱麗華名義向新竹中小企業銀行借款新臺幣（
下同）三百萬元、向苗栗信用合作社借款二百五十萬元，另以邱紹池名義向苗栗信用
合作社借款二百萬元，嗣後即以公司款項清償上開欠款。詎被告竟欲使邱麗華、邱紹
池受刑事處分，而誣指裕金公司並未向上開銀行或信用合作社借貸款項，而於八十六
年二月二十六日，向台灣新竹地方法院檢察署訴請偵辦邱麗華、邱紹池以公司款項清
償上開借款行為涉有侵占、背信罪嫌，因認被告明知上情，卻誣指事實欲使他人受刑
事處分之事證明確，涉犯刑法第一百六十九條第一項之誣告罪嫌云云。惟經審理結果
，認為被告所辯伊不知上述借款，係裕金公司以邱麗華、邱紹池私人名義所借，認為
應屬該二人之私人借款等情，尚非無的放矢，因認被告並無誣告之故意，乃撤銷第一
審論處被告誣告罪刑之判決，改判諭知被告無罪。固非無見。
惟查，(一)、告訴人邱麗華於偵審中，一再主張伊向新竹中小企業銀行借貸之三百萬元
，於八十四、五年間，由被告之妻劉文英簽發裕金公司名義支票十二紙，每紙面額均
為七八、四一０元，經被告交予伊，再交給上開銀行之張先生，用以支付利息，如非
公司以伊名義借款，何以用公司支票付息，當時劉文英係裕金公司財務經理，被告為
總經理，渠夫妻均知情該筆三百萬元借款確屬裕金公司借用伊名義向新竹中小企業銀
行借款等情，並提出被告書寫記載「竹企帳號、張先生」等字便條一張為證。（見偵
查卷第二頁背面、第一審卷第一一三頁背面、第一四五頁）。上開主張究否實情，攸
關該筆三百萬元借貸究係邱麗華個人之債務，抑或為裕金公司債務，以及被告事前是
否明知其事而有誣告之故意等情。乃原審對此未深入調查，又未函調上述支票查證，
亦未說明邱麗華上開主張究否可採之理由，自屬未盡調查能事及理由不備之違誤。再
者，上述三百萬元借貸之借據（八十四年二月二十日出具，見第一審卷第九十一頁）
上，被告並簽名擔任連帶保證人，倘係邱麗華私人借貸，被告何以願為連帶保證人？
究係何人何故邀被告充任連帶保證人？此與待證事實難謂無關，案經發回，允宜根究
明白。(二)、告訴人邱紹池陳稱，伊向苗栗市信用合作社借貸之二百萬元，亦係裕金公
司借用其名義舉債，所以在八十三年七月十二日、八十四年七月十三日轉單（俗稱「
換單」）之「擔保放款借據」（見第一審卷第七十九、八十頁）分別由劉文英及被告
親筆書寫、蓋章，並由被告擔任連帶保證人，所以被告事前明知該筆借貸確係裕金公
司之債務等語（見第一審卷第四十頁）；而被告亦承認八十三年七月十二日之「擔保
放款借據」，係伊太太劉文英簽的，因為當時公司是伊太太在管理，但印章係邱紹池
蓋的等詞（見第一審卷第六十二頁）。是邱紹池所稱似非無據。苟係邱紹池個人舉債
，何以由劉文英代筆填寫「擔保放款借據」？另八十四年七月十三日之「擔保放款借
據」如係被告所書寫（包含代簽邱紹池之簽名、住址），何故為之？被告何故又充任
此筆債務之連帶保證人？是否因此筆借貸係屬裕金公司之債務，因此由擔任總經理之
被告及財務經理之劉文英辦理轉單手續？凡此疑點均與被告有無誣告之故意有關，原
審未調查清楚，逕為無罪之判決，自嫌率斷，顯有未盡調查能事之違誤。檢察官上訴
意旨，指摘原判決不當，非無理由，應認有撤銷發回更審之原因。
據上論結，應依刑事訴訟法第三百九十七條、第四百零一條，判決如主文。
中　　　華　　　民　　　國　　九十三　　年　　　三　　　月　　　四　　　日
                              最高法院刑事第六庭
                                  審判長法官  吳　雄　銘
                                        法官  池　啟　明
                                        法官  石　木　欽
                                        法官  郭　毓　洲
                                        法官  吳　三　龍
      右正本證明與原本無異
                                              書  記  官
中　　　華　　　民　　　國　　九十三　　年　　　三　　　月　　　九　　　日
                                                                       Ｒ
